【裁判字號】    94,訴,252
【裁判日期】    950922
【裁判案由】    返還停車位
【裁判全文】
臺灣臺中地方法院民事判決  94年度訴字第252號
原      告  乙○○
訴訟代理人  林見軍律師
被      告  丙○○
            庚○○○
上  一  人
訴訟代理人  己○○
被      告  戊○○
            寶華商業銀行股份有限公司
上  一  人
法定代理人  郭正昭
複  代理人  丁○○
上列當事人間返還停車位事件，本院於95年8月31日言詞辯論終
結，判決如下：
    主    文
原告之訴駁回。
訴訟費用由原告負擔。
    事實及理由
一、被告丙○○、戊○○（原名楊月香）經合法通知，均未於最
    後言詞辯論期日到場，核無民事訴訟法第386條所列各情形
    ，爰依原告之聲請，由其一造辯論而為判決。
二、按當事人喪失訴訟能力或法定代理人死亡或其代理權消滅者
    ，訴訟程序在有法定代理人或取得訴訟能力之本人，承受其
    訴訟以前當然停止；惟有訴訟代理人者不適用之；另承受訴
    訟人，於得為承受時，應即為承受之聲明；民事訴訟法第
    170、173及第175條第1項分別定有明文。本件被告寶華商業
    銀行股份有限公司（下稱寶華銀行）之法定代理人於民國（
    下同）95年8月9日由鄭西園已變更為郭正昭，並由被告寶華
    銀行具狀聲明承受訴訟，有其提出之聲明承受訴訟狀及公司
    變更登記表影本1份在卷可稽，經核與前開規定相符，應准
    其承受訴訟，合先敘明。
三、原告起訴主張：原告於93年1月14日，經由法院拍賣取得原
    為訴外人甲○○所有，門牌號碼台中縣潭子鄉○○路○段137
    巷13號1樓、15號1樓，建號為599、615區分所有建物（下稱
    系爭建物），權利範圍全部，及系爭建物坐落基地即台中縣
    潭子鄉○○段814地號土地，應有部分則為萬分之52；上開
    共同使用部分另編建號745，面積為7137.84平方公尺，權利
    範圍分別為應有部分萬分之672、萬分之22。而訴外人甲○○於84年3月1日，向起造人傑寶開發事業股份有限公司（下
    稱傑寶公司）購買系爭建物時，已註記買賣標的物之範圍另
    含「平面車位10個」、「機械車位57個」，車位建號599，
    應有部分1萬分之780，且附已編號之車位圖示，詎被告均未
    經原告同意，竟分別占用下列車位，其中如附圖編號19（B2
    、平面車位）為被告丙○○占用、編號73（B3、中/ 2）、
    76（B3/下/3）共2個機械升降機車位，為被告庚○○○占用
    、編號109（B3、下/2）之機械升降機車位，為被告戊○○
    占用、編號125（B3、下/3）、129（B3、上/3）、132（B3
    、/上2）、133（B3、下/3）、136（B3、下/3）、123（B3
    、上/3）共6個機械升降機車位，為被告寶華銀行占用，以
    上總計10個停車位（下稱系爭停車位）均為甲○○原始所有
    眾多車位中之一部分，原告依強制執行程序拍賣取得系爭房
    地，自應包括系爭停車位。再依台灣省台中縣興華段建築改
    良登記簿上之異動情形觀之，被告於訴外人甲○○所有系爭
    建物經法院查封拍賣前，均未向甲○○購買上述被告所占用
    之車位，是被告等人無權占用，未有合法使用權源，為此爰
    依民法侵權行為、所有權侵害之法律關係提起本訴。並聲明
    ：（一）被告丙○○應將坐落台中縣潭子鄉○○段814地號
    土地上之745建號內，如附圖所示編號19（B2、平面車位）
    之車位予以騰空遷出並交還原告；（二）被告庚○○○應將
    坐落台中縣潭子鄉○○段814地號土地上之745建號內，如附
    圖所示編號73（B3、中/2）、76（B3、下/3）共2個機械升
    降機車位予以騰空遷出並交還原告；（三）被告戊○○應將
    坐落台中縣潭子鄉○○段814地號土地上之745建號內，如附
    圖所示編號109（B3、下/２）之機械升降機車位予以騰空遷
    出並交還原告；（四）被告寶華商業銀行股份有限公司應將
    坐落台中縣潭子鄉○○段814地號土地上之745建號內，如附
    圖所示編號125（B3、下/3）、129（B3、上/３）、132（
    B3/上2）、133（B3、下/3）、136（B3、下/３）、123（B3
    、上/3）共6個機械升降機車位予以騰空遷出並交還原告。
四、被告寶華銀行則以：原告無法舉證證明其已取得系爭停車位
    之權利；伊僅占有使用如附圖所示編號125（B3、下/3）、
    129（B3、上/３）、132（B3/上2）、133（B3、下/3）、
    136（B3、下/３）系爭5個停車位，此為傑寶公司與其法定
    代理人游家章積欠被告借款債務未清償，與被告就坐落台中
    市○○區○○段之不動產訂立不動產買賣契約並附贈現所占
    用之系爭5個停車位，除已辦理產權登記外，並有被告與管
    理委員會間之停車位分管使用協議，其非無權占用；另系爭
    編號123號停車位非其所占用等語資為抗辯。被告戊○○則
    以：其係合法持有傑寶公司所發給系爭編號109號停車位使
    用權利證明書，非無權占有。被告庚○○○則以：其向游家
    章買建物，則系爭編號73、76號停車位即為其所有。並均聲
    明：原告之訴駁回。被告丙○○則未提出任何書狀或答辯。
五、原告主張於93年1月14日，經由法院拍賣取得原為訴外人甲○○所有，門牌號碼台中縣潭子鄉○○路○段137巷13號1樓
    、15號1樓建物（下稱系爭建物），建號為599、615，權利
    範圍全部，及系爭建物坐落基地即台中縣潭子鄉○○段814
    地號土地，應有部分則為萬分之52。其中共同使用部分另編
    建號745，面積為7137.84平方公尺，權利範圍分別為應有部
    分萬分之672、萬分之22。又系爭如附圖編號73（B3、中/2
    ）、76（B3/下/3）共2個機械升降機車位為被告庚○○○占
    用、編號109（B3、下/2）之機械升降機車位為被告戊○○
    占用、編號125（B3、下/3）、129（B3、上/3）、132（B3/
    上2）、133（B3、下/3）、136（B3、下/3）共5個機械升降
    機車位為被告寶華銀行占用之事實，業據原告提出系爭建物
    異動索引、系爭建物登記謄本2件、停車位平面圖1件為證，
    復經本院調閱91年執字第5528號執行卷核閱無誤；且為被告
    庚○○○、戊○○及寶華銀行所不爭執，是原告此部分主張
    之事實，堪信為真實。惟原告主張被告庚○○○、戊○○及
    寶華銀行並無系爭車位所有權，且無權占有系爭車位之事實
    ，則為被告庚○○○、戊○○及寶華銀行所否認，並以前揭
    情詞置辯。是本件爭執在於(一)原告拍賣取得系爭房地是否包
    括系爭停車位？(二)被告庚○○○、戊○○及寶華銀行、丙○○是否無權占用系爭停車位？經查：
（一）原告為門牌號碼台中縣潭子鄉○○路○段137巷13號1樓、
      15號1樓，建號為599、615區分所有建物之所有權人；被
      告庚○○○為門牌號碼台中縣潭子鄉○○路○段135號16
      樓，建號51號區分所有建物之所有權人；被告戊○○為門
      牌號碼台中縣潭子鄉○○路○段137巷23號5樓，建號681號
      區分所有建物之所有權人；被告寶華銀行為門牌號碼台中
      縣潭子鄉○○路○段135號4樓之2、4樓之3、5樓之3、5樓
      之2、5樓之1、7樓之1、7樓之2、7樓之3、10樓之2、10樓
      之1、10樓之3，建號18、17、20、21、22、28、27、26、
      36、37、35號區分所有建物之所有權人，原告與被告庚○○○、戊○○、寶華銀行均為「鄉根大廈」之區分所有權
      人，為兩造所不爭執；且原告與被告庚○○○、戊○○、
      寶華銀行所各別擁有該大廈之共同使用部分，係另編745
      建號，面積為7137點84平方公尺，原告之權利範圍分別為
      應有部分萬分之672，被告庚○○○之權利範圍為萬分之
      169，被告戊○○之權利範圍則為萬分之26；被告寶華銀
      行則分別為萬分之62、萬分之28、萬分之28、萬分之62
      、萬分之84、萬分之84、萬分之62、萬分之28、萬分之71
      、萬分之102、萬分之37。又系爭停車位係設置於上開共
      同使用部分上，亦為原告與被告庚○○○、戊○○及寶華
      銀行所不爭執，是原告與被告庚○○○、戊○○及寶華銀
      行均為該大廈之區分所有權人且為該共同使用部分之共有
      人，即堪認定。
（二）按當事人主張有利於己之事實者，就其事實有舉證之責任
      。民事訴訟法第277條前段定有明文。本件原告主張其為
      系爭停車位所在建物之共有人，且依分管契約對系爭停車
      位其有使用權存在，被告等人無權占有其分管使用之停車
      位，是原告就系爭停車位係原告依分管契約而得使用，且
      為被告等人無權占用之事實，自應負舉證之責任。查：
  １、原告主張系爭編號123號（B3、上/3）為被告寶華銀行占
      有，被告寶華銀行雖曾陳述有占用之事實，惟其後為否認
      陳述，辯稱：系爭編號123號（B3、上/3）停車位，業由
      訴外人蘇淑圓93年4月16日，向被告寶華銀行購買台中縣
      潭子鄉○○段814地號土也應有部分及其上707建號（公共
      使用部分為745建號）建物時，一併交付予蘇淑圓，而現
      由訴外人陳琬琪占有使用中等語，經審酌被告寶華銀行所
      提出附卷之買賣契約書一份、住戶私人停車位明細表一份
      ，被告寶華銀行確已出售系爭707建號建物出售他人，且
      將系爭編號123號（B3、上/3）停車位交由他人占有使用
      ，被告銀華銀行確非系爭編號123號（B3、上/3）停車位
      之占有使用人，原告主張被告寶華銀行無權占用系爭編號
      123號（B3、上/3）停車位，應予返還，即無理由，應予
      駁回。另原告復主張系爭編號19號（B2平面停車位）車位
      ，為被告丙○○所占有使用，惟經本院向鄉根大廈管理委
      員會函詢系爭停車位占有使用繳費之人？經該委員會函覆
      占有使用繳費之人為訴外人黃美瑞，有收費單五張在卷可
      參，被告丙○○既非系爭編號19號（B2平面停車位）車位
      之占有使用人，原告主張被告丙○○無權占用系爭編號19
      號（B2平面停車位）停車位，應予返還，亦無理由，應予
      駁回。
  ２、又原告主張系爭停車位十個，均為訴外人甲○○向訴外人
      傑寶公司購買不動產時，附隨於不動產而交付予甲○○使
      用停車位，惟此為被告所否認，按公寓大廈之共用部分，
      係指公寓大廈專有部分以外之其他部分及不屬專有之附屬
      建築物，而供共同使用者而言；各區分所有權人按其共有
      之應有部分比例，對建築物之共用部分及其基地有使用收
      益之權，但另有約定者從其約定，公寓大廈管理條例第3
      條第4款、第9條第1項分別定有明文。而所謂另有約定者
      ，包括同法第3條第5款所定共用部分經約定供特定區分所
      有權人使用之約定專用部分在內。是公寓大廈之公共設施
      ，倘經區分所有權人約定為特定區分所有權人專用，則該
      區分所有權人使用該特定專用部分，即屬有權使用。次按
      公寓大廈之地下室停車位，有僅就地下室停車位部分獨立
      編列建號而不與其他公共設施編列同一建號者；有與其他
      公共設施（例如頂樓等）共同編列同一建號者。前述第一
      種地下室停車位，倘區分所有權人不需停車位，即不須購
      買該地下室共同使用部分即該獨立建號之應有部分；第二
      種地下室停車位因全部公共設施編列同一建號，屬同一不
      動產，則區分所有權人縱未購買停車位，惟因持有公共設
      施應有部分，而應有部分係抽象存在於全部共有物上，故
      其應有部分亦及於地下室停車位部分。查：本件「鄉根大
      廈」全部公共設施只編列一個建號即745號，而地下室停
      車位係附屬於上開建號建物上，則包括停車位之共同使用
      部分係屬全體住戶所共有，自為上開所述第二種停車位之
      性質。是系爭停車位既係共同使用部分，若無將之約定由
      何共有人專用，自應為全體住戶所共有。易言之，系爭大
      樓何共有人得專用系爭停車位，端視該大樓是否訂有分管
      協議（契約）而定，即以停車位證明書或文件，來表彰約
      定專用部分誰屬，而定何共有人有使用管理系爭停車位之
      權利。今原告主張系爭十個停車位使用權為其所擁有，業
      為被告所否認，而原告所提出之土地及建物謄本，僅足證
      明原告有因法院拍賣，而自訴外人甲○○處取得該等土地
      建物之應有部分，惟該謄本上未記載原告有因拍賣取得系
      爭十個停車位使用權之事實，實難依該等登記文件，即認
      原告就系爭十個停車位具專有使用權存在。至於原告所提
      出之外人傑寶公司與甲○○之買賣契約書影本，及訴外人
      台灣土地開發信託投資股份有限公司（以下簡稱台開公司
      ）所提出附卷之甲○○於84年5月17日，向台開公司申辦
      抵押權設定資料，其中買賣契約固有記載平面停車位及地
      下停車場車位配置表各一份，惟該等配置表上，未有「鄉
      根大廈大樓」區分所有權人會議之認可，或管理委員會之
      確認，尚難認該等配置表與區分所有權人決議分管契約之
      內容相同，自難以未經「鄉根大樓」區分所有權人會議確
      認之配置表，即認原告就系爭十個停車位有使用權存在；
      甚且在上開抵押權設定前之83年9月5日，被告戊○○已向
      傑寶公司購得門牌號碼台中縣潭子鄉○○路○段137巷23號
      5樓（即建號681號之建物）之同時，並由傑寶公司處取得
      系爭編號109號停車位使用權，亦有被告戊○○所提出之
      地下停車位使用權利證明書一份，在卷可參，顯見在系爭
      抵押權設定前，傑寶公司就系爭109號車位已無使用權可
      得主張，其竟於與甲○○之買賣契約書中載稱：買賣內容
      附此停車位使用權，並供甲○○向台開公司抵押借款，顯
      有不合，是難憑原告所提出之買賣契約書，即認原告就買
      賣契約書所載之停車位均有專有使用權存在。
  ３、又系爭如附圖編號19號（B2平面停車位）車位，為訴外人
      黃美瑞占有用、編號73（B3、中/2）、76（B3/下/3）共2
      個機械升降機車位為被告庚○○○占用、編號109（B3、
      下/2）之機械升降機車位為被告戊○○占用、編號125（
      B3、下/3）、129（B3、上/3）、132（B3/上2）、133（
      B3、下/3）、136（B3、下/3）共5個機械升降機車位為被
      告寶華銀行所占有使用之事實，已如前述，且依鄉根大廈
      管理委會現存之大廈車位配置圖，就該等停車位，長期以
      來均訴外人黃美瑞及被告庚○○○、戊○○、寶華銀行等
      人以使用權人之名義占有使用中，而占有期間，亦分別由
      其等繳納管理費，亦有鄉根大廈管理委員會95年5月15日
      回函一份及所附之停車位管理費收據四份，在卷可參，按
      上開系爭停車位，於系爭大樓管理委員會掌之停車位使用
      權人名冊，均列名為使用權人，且該等停車位，長期為黃
      美瑞及被告庚○○○、戊○○、寶華銀行等人占有使用，
      其等亦依區分有權人會議之決議繳納管理費，反觀傑寶公
      司、訴外人甲○○、原告均未有占有使用及繳納管理費之
      情事存在，是被告庚○○○、戊○○、寶華銀行等人抗辯
      ：其等係有權使用系爭停車位，且有按期繳納管理費，應
      屬可採，原告請求被告庚○○○、戊○○、寶華銀行應將
      上述之停車位騰空交還予原告，自屬無據。
（三）綜上所述，原告既未能舉證證明被告丙○○、寶華銀行有
      分別占有使用編號19（B2、平面車位）、123號（B3、上
      /3）停車位之事實，且原告就如附圖所示編號19（B2、平
      面車位）、73（B3、中/2）、76（B3/下/3）、109（B3、
      下/2）、123號（B3、上/3）、125（B3、下/3）、129（
      B3 、上/3）、132（B3、/上2）、133（B3、下/3）、136
      （B3、下/3）等停車位，有依分管契約取得專有排他之使
      用權事實，復未能證明，則原告主張被告等人分別有無權
      占有如聲明示系爭停車位，對原告之停車位使用權有侵權
      行為存在，即無可採。從而，原告主張其得依民法767 條
      規定、停車位分管契約及侵權行為損害賠償請求權之法律
      關係，請求被告等人分別應騰空遷出並交還如聲明所示之
      停車位，均無理由，應予駁回。
六、本件事實已臻明確，兩造其餘攻防禦方法及陳述，經審酌後
    ，核與結論無涉，爰不一一述，併此敘明。
七、訴訟費用負擔之依據：民事訴訟法第78條。
中    華    民    國    95    年    9    月    22   日
                  民事第二庭    法  官  涂秀玲
正本係照原本作成。
如對本判決上訴，須於判決送達後20日內向本院提出上訴狀。
中    華    民    國    95    年    9    月    22   日
                                書記官


司法院資訊處製作；財團法人民間司法改革基金會備份。
